臺灣臺中地方法院民事裁定　　　　　　100年度監宣字第265號
聲請人　彭信誠
相對人　彭潘玉華
　　　　　　　　 （慈恩老人養護中心）
上列聲請人聲請監護宣告事件，本院裁定如下：
    主    文
宣告彭潘玉華（國民身分證統一編號：Ｚ000000000）
為受監護宣告之人。
選定彭信誠為受監護宣告之人之監護人。
指定彭信滄為會同開具財產清冊之人。
聲請費用由受監護宣告之人負擔。
    理    由
一、聲請意旨略以：聲請人彭信誠（男、民國五十三年七月一日
    生、國民身分證統一編號：Ｚ000000000號）為相
    對人彭潘玉華（女、二十五年七月七日生、國民身分證統一
    編號：Ｚ000000000號）之三子，相對人於九十七
    年五月十九日因罹患失智症等病症，雖屢經延醫診治均不見
    起色，已欠缺為意思表示、受意思表示及辨識其意思表示效
    果能力，且無法處理自己事務，為此聲請對其為監護之宣告
    等語。再聲請人及彭信滄分別為相對人之三子及二子，經相
    對人之親屬團體開會決議共同推舉分別為監護人及會同開具
    財產清冊之人，為確保相對人之權益，爰依法請求選定聲請
    人為受監護宣告之相對人之監護人，另請指定彭信滄為會同
    開具財產清冊之人等語，並提出相對人身心障礙手冊影本、
    戶籍謄本、親屬團體會議推定監護人、會同開具財產清冊之
    人說明書、親屬系統表及同意書等件為證。
二、按對於因精神障礙或其他心智缺陷，致不能為意思表示或受
    意思表示，或不能辨識其意思表示之效果者，法院得因本人
    、配偶、四親等內之親屬、最近一年有同居事實之其他親屬
    、檢察官、主管機關或社會福利機構之聲請，為監護之宣告
    。受監護宣告之人應置監護人。法院為監護之宣告時，應依
    職權就配偶、四親等內之親屬、最近一年有同居事實之其他
    親屬、主管機關、社會福利機構或其他適當之人選定一人或
    數人為監護人，並同時指定會同開具財產清冊之人。法院選
    定監護人時，應依受監護宣告之人之最佳利益，優先考量受
    監護宣告之人之意見，審酌一切情狀，並注意下列事項：(一)
    受監護宣告之人之身心狀態與生活及財產狀況。(二)受監護宣
    告之人與其配偶、子女或其他共同生活之人間之情感狀況。
    (三)監護人之職業、經歷、意見及其與受監護宣告之人之利害
    關係。(四)法人為監護人時，其事業之種類與內容，法人及其
    代表人與受監護宣告之人之利害關係，民法第十四條第一項
    、第一千一百十條、第一千一百十一條第一項、第一千一百
    十一條之一分別定有明文。
三、經查：
  (一)聲請人主張其為相對人之三子，相對人有上開事由須為監護
    宣告之事實，業據提出戶籍謄本、相對人身心障礙手冊影本
    為證。是聲請人既為相對人之三子，依法自得聲請對相對人
    為監護之宣告。又本院依民事訴訟法第六百零二條第一項前
    段規定，於鑑定人即澄清醫院劉金明醫師前訊問相對人狀態
    ，諸如其姓名？年籍？住所？與聲請人之關係？等問題，相
    對人均無回應。嗣經鑑定醫師鑑定結果認：相對人為一位失
    智症之患者，認知功能退化達到重度障礙。相對人受認知功
    能障礙之影響，其一般簡單日常生活功能，如進食、穿衣、
    如廁、行動及沐浴等已經無法自理，其他身邊事務處理也已
    無法獨立執行，需要家人或他人之協助處理。目前生活上、
    經濟上由家人協助管理照顧。相對人之社會職業功能有重度
    障礙；在認知功能方面，其記憶力、判斷力、現實感及思考
    能力亦受嚴重影響，以致於無法合理且適當的處理身邊複雜
    事務，需他人協助方能避免其權益之損失。1.基於相對人精
    神疾病有「重度障礙」之原因，不能管理處分自己之財產，
    達「不能為意思表示或受意思表示」之情形；2.又基於病程
    為長期問題（自七、八年前開始）之原因，未來難以回復或
    改善至正常智能狀態，且有持續退化之可能。目前相對人之
    精神狀態屬於重度障礙，已達監護宣告之程度，此精神狀態
    係因失智症所導致，未來難以改善及回復至正常心智狀態等
    語，此有該醫院成年監護鑑定書、本案訊問筆錄各乙份在卷
    可憑。本院審酌上開訊問結果及鑑定醫師所為之鑑定意見後
    ，認相對人因失智症，造成精神障礙，致不能為意思表示及
    受意思表示，亦不能辨識其意思表示效果，故聲請人聲請對
    相對人為監護之宣告，為有理由，應予准許。
  (二)第查，聲請人及彭信滄分別為相對人之三子、二子等情，有
    聲請人提出之戶籍謄本在卷可憑。又聲請人及彭信滄於本院
    訊問時同意擔任監護人、會同開具財產清冊之人，有前揭筆
    錄在卷可憑。再相對人之親屬於一百年六月二十八日曾召開
    會議，共同推舉聲請人為監護人、彭信滄為會同開具財產清
    冊之人等情，亦有親屬團體會議推定監護人、會同開具財產
    清冊之人說明書在卷可憑。是聲請人及彭信滄既為受監護人
    之三子、二子，且獲其他親屬之信賴。本院審酌上開事證，
    認聲請人及彭信滄為相對人之三子、二子，渠等應較熟稔受
    監護人之經濟情形，二人復同意擔任此一職務，是由選定聲
    請人為相對人之監護人，及由彭信滄擔任相對人之會同開具
    財產清冊之人，最能符合受監護宣告之人之最佳利益，爰依
    上揭規定，選定聲請人彭信誠為受監護宣告之人之監護人，
    並指定彭信滄為會同開具財產清冊之人。
  (三)末按民法第一千一百十三條準用同法第一千零九十九條、第
    一千一百零九條之規定，監護開始時，監護人對於受監護人
    之財產，應依規定會同法院指定會同開具財產清冊之人，於
    二個月內開具財產清冊，並陳報法院；監護人於執行監護職
    務時，因故意或過失，致生損害於受監護人者，應負賠償之
    責。基上，監護人彭信誠於本裁定確定後，應會同如主文第
    三項所示之法院指定人彭信滄，於二個月內開具財產清冊，
    並陳報法院，併此敘明。
四、依民事訴訟法第六百零八條第一項，裁定如主文。
中    華    民    國   100    年    8     月    25    日
                   家事法庭     法  官  楊熾光
如不服本裁定關於選定監護人及指定會同開具財產清冊之人等部
分，應於送達後十日內向本院提出抗告狀，並繳納抗告費新臺幣
一仟元；其餘關於宣告監護之部分，依民事訴訟法第六百零九條
第一項規定不得抗告。
中    華    民    國   100    年    8     月    25    日
                                書記官  沈慧玲